臺灣臺中地方法院交通事件裁定　　　　　　　　　　九十三年度交聲更字第一五號
　　原處分機關　交通部公路總局臺中區監理所
　　受 處分 人　甲○○○○業股份有限公司
　　代　表　人　洪纚玉
右列受處分人因違反道路交通管理處罰條例案件，對於交通部公路總局臺中區監理所
民國九十二年十二月三日所為之處分（中監違字第裁六○─Ｚ00000000、Ｚ
00000000號裁決書）聲明異議，經本院將原處分撤銷而提起抗告，又經臺灣
高等法院臺中分院將原裁定撤銷，本院裁定如左：
    主  文
原處分撤銷。
甲○○○○業股份有限公司不罰。
    理  由
一、原處分機關略以：本案係國道公路警察局第七、二隊分別舉發受處分人甲○○○
    ○業股份有限公司所有之車號二Ｇ─五六○號自大貨車，由鄭文德駕駛，分別於
    民國九十二年七月十七日二十時三分許，在國道三號南向香山入口匝道處，因「
    該駕駛人未考領自大貨車駕駛執照駕駛自大貨車二Ｇ─五六○號（經電腦查詢已
    領有普小駕照）」及同年十月二日十三時五十分許，行經國道一號公路北上一一
    七公里處，因「將車交由（鄭文德），持普通小型車駕照駕駛其自大貨車」違規
    ，受處分人未於應到案日期前提出申訴，該所遂於九十二年十二月三日以中監違
    字第裁六○─Ｚ00000000、Ｚ00000000號裁決書，裁處罰鍰新
    臺幣八萬元整並吊扣牌照三個月、六萬六千元整並吊扣牌照三個月（逾指定日十
    五日以上三十日以內者），逾期則依裁決書處罰主文規定裁處，於法並無不合云
    云。
二、本件受處分人甲○○○○業股份有限公司則以：本公司大貨車車號二Ｇ─五六○
    號自大貨車係僱用蕭正萬及鄭文德二人負責送貨，蕭君領有大貨車執照任駕駛工
    作，鄭君係隨車工作人員，平常均正常出車，及至因該部大貨車需年度驗車，本
    公司始知有此二張罰單未繳。本公司並不知該部車在外有違規之行為，因此舉發
    單位雖有製作通知單通知汽車所有人，但不另函通知汽車所有人，而逕交予駕駛
    人簽收，如駕駛人心虛不敢向公司報告，則汽車所有人亦無法儘早糾正受僱人之
    錯誤行為，本案相同之違規事實也不可能再次發生。本公司於公司車輛之管理深
    知必須符合法令，僱有大貨車專任駕駛人及隨車工作人員，惟渠等在外送貨期間
    之行為，或基於同事間相互體恤工作之辛勞，或有其他之狀況，疏難加以掌控，
    如今鄭君已知其行為之偏差造成自身經濟上極大之負擔及公司之責難而離職，至
    於蕭君已向公司悔過，本公司念其悔過，復於經濟不景氣之際繼續予以留任。綜
    上所述，本案交通違規舉發單位作業程序之疏失，未能於第一次違規時當場禁止
    駕駛及扣留車輛牌照，致使本公司錯失及時糾正員工之行為，造成同一事件再次
    發生，也擴大本公司之損失，爰聲明異議等語。
三、按汽車駕駛人領有小型車駕駛執照駕駛大貨車者，汽車所有人及駕駛人各處新臺
    幣四萬元以上八萬元以下罰鍰，並當場禁止該汽車駕駛人繼續駕駛及扣留其車輛
    牌照；吊扣其汽車牌照三個月；汽車所有人如已善盡查證駕駛人駕駛執照資格之
    注意，或縱加以相當之注意仍不免發生違規者，汽車所有人不受本條之處罰。道
    路交通管理處罰條例第二十一條之一第一項第三款、第三項、第四項與違反道路
    交通管理事件統一裁罰標準表均定有明文。所謂善盡查證駕駛人駕駛執照資格之
    注意者，係指汽車所有人對駕駛人駕駛執照資格之取得、變更或喪失，已盡其善
    良管理人之監督及查證責任而言。所謂縱加以相當之注意仍不免發生違規者，係
    指違規之發生與是否未盡查證駕駛人駕駛執照資格之注意間，並無因果關係而言
    。經查：二次違規當天該車之駕駛人即證人鄭文德於九十三年一月二十八日接受
    本院訊問時結證稱：「（有無開過車，當過司機？）答：沒有。我們職務分得很
    清楚，我們司機請假我從來沒有代理；我不可以開大貨車」、「（為何你有兩次
    開罰單，都是你開車？）答：因為司機身體不舒服，車上有貨物值很多錢，我不
    知道他是什麼病，是他叫我開的，我騙他說我有大貨車駕照，因為我趕著要回去
    」、「（當時警察開壹張單子還是分成兩張？）答：分成兩張，壹張給我，壹張
    是要給公司，但是我沒有拿給公司，因為我害怕被開除」等語。本件違規駕駛人
    鄭文德並非該大貨車之司機，僅是該車之隨車人員，其未具備有大貨車駕駛執照
    之資格，本不得駕駛該大貨車，本件之違規純屬其個人之行為，受處分人縱加以
    相當監督及查證之注意，亦無法發現其無大貨車駕駛執照之情況，亦即鄭文德之
    無大貨車駕照而駕駛該大貨車之違規發生，與受處分人之是否善盡查證其駕駛執
    照資格之注意間，並無因果關係存在。本件違規案，是否可由受處分人善盡查驗
    即可得知駕駛人係無大貨車駕照行駛之事實，要非無疑。是受處分人之辯解尚非
    無據，原處分未予詳查，遽予裁罰，容有未洽，本件異議為有理由，原處分應予
    撤銷，另諭知受處分人不罰。
四、據上論斷，應依道路交通管理處罰條例第八十七條第二項、道路交通案件處理辦
    法第二十條，裁定如主文。
中      華      民      國      九十三      年    五    月    二十七    日
                                臺灣臺中地方法院交通法庭
        法  官  張清洲
右正本證明與原本無異。
如不服本裁定，應於送達後五日內，向本院提出抗告狀。
中      華      民      國      九十三      年    五    月    二十七    日
                                    書記官
